臺灣臺中地方法院刑事判決
                                      110年度易字第263號
公  訴  人  臺灣臺中地方檢察署檢察官
被      告  陳姿伶



上列被告因詐欺案件，經檢察官提起公訴（109年度偵字第38460
號）及移送併辦（110年度偵字第15103號），被告於準備程序中
就被訴事實為有罪之陳述，經本院合議庭裁定由受命法官獨任進
行簡式審判程序，判決如下：
    主    文
陳姿伶幫助犯詐欺取財罪，處有期徒刑貳月，如易科罰金，以新
臺幣壹仟元折算壹日。緩刑貳年。
    犯罪事實
一、陳姿伶可預見若提供金融機構帳戶供不詳身分之人使用，可能遭
    利用於遂行財產上犯罪之目的，竟仍基於幫助詐欺取財之不確
    定故意，於民國109年8月20日前某時，在不詳地點，將其申
    辦之台中商業銀行帳戶(帳號：000-000000000000號)、臺灣
    銀行帳戶（帳號：000-000000000000號）、中華郵政股份有
    限公司帳戶（帳號：000-00000000000000號），以上3帳號
    帳戶之存摺、金融卡寄交予真實姓名年籍不詳之詐欺集團成
    員，並應對方指示更改金融卡密碼，任由詐欺集團成員藉以
    遂行詐欺取財犯罪。嗣該詐騙集團成員取得上開帳戶資料後，
    即共同基於意圖為自己不法所有詐欺取財之犯意聯絡，於附
    表所示時間、方式，分別詐騙黃仲君、馮彥汮、何家芳，致
    其等陷於錯誤，黃仲君、馮彥汮分別轉帳新臺幣(下同)9萬9
    ,123元、1萬1,012元至陳姿伶申辦之上開台中商業銀行帳戶
    ，何家芳轉帳4萬9,987元、2萬9,987元、3萬3,000元至陳姿
    伶申辦之上開臺灣銀行帳戶、轉帳9萬9,989元、5萬0,108元
    至陳姿伶申辦之上開郵局帳戶內，並旋均即遭提領一空。嗣
    黃仲君、馮彥汮、何家芳3人事後報警處理，經警調閱帳戶
    資料後，始循線查獲上情。
二、案經黃仲君、馮彥汮訴由臺中市政府警察局第五分局，何家
    芳訴由臺中市政府警察局豐原分局報告臺灣臺中地方檢察署
    檢察官偵查起訴及移送併辦。
    理    由
壹、程序事項
一、按除被告所犯為死刑、無期徒刑、最輕本刑為3 年以上有期
    徒刑之罪或高等法院管轄第一審案件者外，於前條第1 項程
    序進行中，被告先就被訴事實為有罪之陳述時，審判長得告
    知被告簡式審判程序之旨，並聽取當事人、代理人、辯護人
    及輔佐人之意見後，裁定進行簡式審判程序，刑事訴訟法第
    273 條之1 第1 項定有明文。查本件被告陳姿伶詐欺案件，
    被告於本院準備程序就被訴事實為有罪之陳述，經本院告知
    被告簡式審判程序之旨，並聽取檢察官、被告之意見後，裁
    定改依簡式審判程序進行審判。
二、按簡式審判程序之證據調查，不受第159條第1項之限制，刑
    事訴訟法第273條之2定有明文，是於行簡式審判程序之案件
    ，被告以外之人於審判外之陳述，除有其他不得作為證據之
    法定事由外，應認具有證據能力。本判決所援引被告以外之
    人於審判外之陳述，因本案採行簡式審判程序，復無其他不
    得作為證據之法定事由，依上說明，應認均具有證據能力，
    合先敘明。
三、至於卷內所存經本院引用為證據之非供述證據部分，審酌與
    本件待證事實間均具有關連性，且無證據證明係實施刑事訴
    訟程序之公務員違背法定程序所取得，亦無證據證明有何偽
    造、變造之情事，復經本院行調查證據程序，是依刑事訴訟
    法第158 條之4 之反面解釋，自應認均具有證據能力，得作
    為證據。
貳、實體事項
一、認定犯罪事實之證據及理由：
　　上揭犯罪事實，業據被告陳姿伶於本院準備程序及審理時坦
    承不諱（見本院卷第34至35、193、231、244頁），核與證
    人即告訴人黃仲君、馮彥汮、何家芳於警詢指訴均相符（見
    偵38460卷第11至13、15至17頁，偵15103卷第27至30頁），
    並有台中商業銀行總行109年9月3日中業執字第1090026665
    號函暨檢附：陳姿伶000000000000號帳戶開戶資料、帳戶跨
    行轉帳交易明細表、帳戶台幣交易明細、馮彥汮報案資料：
    內政部警政署反詐騙諮詢專線紀錄表、臺北市政府警察局中
    正第二分局思源街派出所受理詐騙帳戶通報警示簡便格式表
    、金融機構聯防機制通報單、馮彥汮郵局存摺封面及內頁影
    本、網路匯款紀錄截圖、受理各類案件紀錄表、黃仲君報案
    資料：內政部警政署反詐騙諮詢專線紀錄表、臺中市政府警
    察局豐原分局豐東派出所受理詐騙帳戶通報警示簡便格式表
    、金融機構聯防機制通報單、網路匯款交易紀錄照片、黃仲
    君玉山銀行存摺封面照片、黃仲君與詐欺人員通聯紀錄照片
    、受理各類案件紀錄表（見偵38460卷第43、47、49至51、5
    3至65、67至68、71、79、81至83、85、93、69至70、75、7
    7、87頁上方、87頁下方、89、91頁）、何家芳報案資料：
    內政部警政署反詐騙諮詢專線紀錄表、南投縣政府警察局草
    屯分局中正派出所受理詐騙帳戶通報警示簡便格式表、金融
    機構聯防機制通報單、何家芳網路ATM轉帳紀錄、何家芳元
    大銀行存摺封面及內頁影本、受理刑事案件報案三聯單、受
    理各類案件紀錄表、中華郵政股份有限公司109年9月18日儲
    字第1090240620號函暨檢附陳姿伶開戶個人資料、陳姿伶00
    000000000000號帳戶交易明細表、陳姿伶台銀開戶資料、陳
    姿伶台銀000000000000號帳戶交易明細表、陳姿伶台中銀行
    、臺灣銀行及郵局存摺及金融卡照片、陳姿伶寄送存摺寄件
    明細及照片等資料在卷可稽（見偵15103卷第31至32、35至3
    7、42至43、47至49、50至51、52、53至54、57、59、61、6
    3、65、67、69至73頁），上開補強證據足以擔保被告前開
    任意性自白之真實性，核與事實相符，可採為證據，本件事
    證明確，被告犯行堪以認定，應依法論科。
二、論罪科刑：　
  ㈠按刑法上之幫助犯，係以幫助之意思，對於正犯資以助力，
    而未參與實施構成要件之行為者而言（最高法院88年度台上
    字第1270號號判決要旨參照）。查被告將其所申設之申辦之
    台中商業銀行(帳號：000-000000000000號)、臺灣銀行（帳
    號：000-000000000000號）、中華郵政股份有限公司（帳號
    ：000-00000000000000號），以上3帳號帳戶之存摺、金融
    卡寄出予真實姓名年籍不詳之詐欺集團成員，並應對方指示
    更改金融卡密碼，任由他人藉以遂行詐欺取財犯罪。嗣該詐
    騙集團成員取得上開帳戶資料後，雖使該集團成員得作為提
    款、轉帳及匯款之用，並向告訴人黃仲君、馮彥汮、何家芳
    等3人施以詐術，致使告訴人3人陷於錯誤，匯款至被告所提
    供之上開金融機構帳戶內，用以遂行詐欺取財之犯行。惟依
    前揭說明，被告雖將上揭3帳戶提供他人使用，然並無證據
    證明被告與他人有何犯意聯絡及行為之分擔，是被告係基於
    幫助他人實行詐欺取財之不確定故意，將系爭3 帳戶存摺、
    金融卡（含密碼）提供他人使用，使該他人得基於意圖為自
    己不法所有之詐欺取財犯意，以詐術使告訴人3人陷於錯誤
    ，而匯款至被告之上開帳戶內，係對於該詐欺正犯遂行詐欺
    取財犯行資以助力，且其所為提供提款帳戶存摺、金融卡（
    含密碼）之行為，係屬刑法詐欺取財罪構成要件以外之行為
    ，核被告所為，係犯刑法第30條第1項前段、同法第339條第
    1項之幫助詐欺取財罪，並應依刑法第30條第2 項規定，按
    正犯之刑減輕之。
  ㈡被告以單一意思及一個行為同時交付3個金融機構帳戶存摺、
    金融卡（含密碼），幫助詐欺取財正犯為上述詐欺取財犯行
    ，侵害告訴人3人財產法益，然不能重複評價，應認係一行
    為成立想像競合犯，依刑法第55條前段規定，從一罪處斷。
  ㈢爰以行為人之責任為基礎，審酌被告提供自身3個金融帳戶存
    摺、金融卡（含密碼）供詐欺集團成員使用，肇致告訴人黃
    仲君、馮彥汮、何家芳等3人遭受詐欺受有財產損失，所為
    本應予非難，惟念及被告犯後坦承犯行，已與告訴人黃仲君
    、馮彥汮2人達成調解，並依約給付賠償金完成，有本院110
    年度中司刑移調字第540號調解程序筆錄、第583號調解程序
    筆錄及匯款紀錄在卷可參（見本院卷第57至58、71至72、24
    7至251頁），顯見被告犯後態度良好、已知悔悟，且已設法
    填補告訴人黃仲君、馮彥汮2人所受損害；至告訴人何家芳
    部分，檢察官係於110年5月19日聲請併辦，適逢全國疫情期
    間無法開庭，告訴人何家芳提出被害人（告訴人）意見表表
    示請本院依法判決（見本院卷第149頁），期後經排定於110
    年7月30日進行準備程序，9月17日進行調解程序，告訴人何
    家芳收執上開通知均未到庭，經調解中心電話聯繫其表示無
    法到庭法院依法判決即可，此有本院送達證書2份、調解結
    果報告書1份在卷為憑（見本院卷第185、201、205至206頁
    ）；兼衡被告自述大學肄業之教育程度、未婚、無子女、父
    親已過世、需幫忙照顧44年次罹癌症末期母親、因帳戶遭凍
    結現只能在領取現金之遊藝場上班、高職讀書時曾參加童軍
    團幫助脊椎損傷者、大學讀夜校白天要工作無時間參加社團
    等語（見本院卷第244至245頁），暨其犯罪動機、目的、手
    段、犯罪所生之危害等一切情狀，量處如主文所示之刑，並
    諭知易科罰金之折算標準。
  ㈣按行為經法院評價為不法之犯罪行為，且為刑罰科處之宣告
    後，究應否加以執行，乃刑罰如何實現之問題。依現代刑法
    之觀念，在刑罰制裁之實現上，宜採取多元而有彈性之因應
    方式，除經斟酌再三，認確無教化之可能，應予隔離之外，
    對於有教化、改善可能者，其刑罰執行與否，則應視刑罰對
    於行為人之作用而定。倘認有以監禁或治療謀求改善之必要
    ，固須依其應受威嚇與矯治之程度，而分別施以不同之改善
    措施（入監服刑或在矯治機關接受治療）；反之，如認行為
    人對於社會規範之認知並無重大偏離，行為控制能力亦無異
    常，僅因偶發、初犯或過失犯罪，刑罰對其效用不大，祇須
    為刑罰宣示之警示作用，即為已足，此時即非不得緩其刑之
    執行，並藉違反緩刑規定將入監執行之心理強制作用，謀求
    行為人自發性之改善更新（最高法院102年度台上字第4161
    號判決意旨參照）。經查，被告未曾因故意犯罪受有期徒刑
    以上刑之宣告，有臺灣高等法院被告前案紀錄表在卷可按，
    其因一時失慮，致罹刑典，犯後已知坦承犯行，且已與告訴
    人黃仲君、馮彥汮2人達成調解並給付完成（見本院卷第57
    至58、71至72、247至251頁），盡力彌補所犯造成之損害，
    悔意殷切，前已敘及，信經此偵審程序及刑之宣告，當能促
    其自我約制而無再犯之虞，本院因認所宣告之刑，以暫不執
    行為適當，爰予宣告緩刑2年，以啟自新。
三、沒收部分：
  ㈠被告固有將其所有台中商業銀行(帳號：000-000000000000號
    )、臺灣銀行（帳號：000-000000000000號）、中華郵政股
    份有限公司（帳號：000-00000000000000號）等3個帳戶帳
    號、金融卡（含密碼）提供詐欺集團成員遂行詐欺之犯行，
    惟卷內尚乏積極證據證明被告就此獲有報酬或因此免除債務
    ，自無從遽認被告有何實際獲取之犯罪所得，爰不予諭知沒
    收或追徵其價額。
　㈡另被告所有之台中商業銀行、臺灣銀行、中華郵政股份有限
    公司等3個帳戶存摺、金融卡，雖係供犯罪所用之物，惟該
    等帳戶業經列為警示帳戶，已無法再提供為犯罪使用，顯無
    再予沒收之實益，爰不予諭知沒收，附此敘明。
據上論斷，應依刑事訴訟法第273條之1第1項、第299條第1項前
段，刑法第30條第1項前段、第2項、第339條第1項、第55條、第
41條第1項前段、第74條第1項第1款，刑法施行法第１條之１第１項
，判決如主文。
本案經檢察官蔣志祥提起公訴，檢察官郭靜文移送併辦，檢察官
林煒容、蔣得龍到庭執行職務。
中　　華　　民　　國　　110 　年　　11　　月　　22　　日
                    刑事第九庭  法  官  彭國能
以上正本證明與原本無異。
如不服本判決應於收受判決後20日內向本院提出上訴書狀，並應
敘述具體理由；其未敘述上訴理由者，應於上訴期間屆滿後20日
內向本院補提理由書（均須按他造當事人之人數附繕本）「切勿
逕送上級法院」。
告訴人或被害人如不服判決，應備理由具狀向檢察官請求上訴，
上訴期間之計算，以檢察官收受判決正本之日起算。
                                書記官  陳宇萱
中　　華　　民　　國　　110 　年　　11　　月　　22　　日
附表：
編號 被害人 詐欺方式 轉帳時間 轉帳金額 1 黃仲君 於109年8月20日16時30分許，先後撥打電話予黃仲君佯稱係匯盛國際客服人員及金融機構承辦人員，因公司操作疏失須至自動櫃員機解除設定云云，致黃仲君陷於錯誤。 109年8月20日 17時33分許 9萬9,123元 （以上款項匯入被告台中商業銀行帳戶） 2 馮彥汮 於109年8月20日17時34分許，先後撥打電話予馮彥汮佯稱係匯盛國際客服人員及郵局承辦人員，因公司操作疏失須至自動櫃員機解除設定云云，致馮彥汮陷於錯誤。 109年8月20日 18時30分許 1萬1,012元（以上款項匯入被告台中商業銀行帳戶） 3. 何家芳 於109年8月19日19時38分許，撥打電話予何家芳佯稱係中國信託商業銀行客服人員等身份，因其信用卡遭盜刷疑有個資外洩情形云云，致何家芳陷於錯誤。 109年8月20日16時49分許 109年8月20日17時4分許 109年8月20日17時44分許    4萬9,987元  2萬9,987元  3萬3,000元 （以上款項匯入被告臺灣銀行帳戶）    109年8月20日17時41分許 109年8月20日17時42分許 9萬9,989元  5萬0,108元 （以上款項匯入被告郵局帳戶） 
附錄本案論罪科刑所犯法條
中華民國刑法第30條
幫助他人實行犯罪行為者，為幫助犯。雖他人不知幫助之情者，
亦同。
幫助犯之處罰，得按正犯之刑減輕之。
中華民國刑法第339條
意圖為自己或第三人不法之所有，以詐術使人將本人或第三人之
物交付者，處 5 年以下有期徒刑、拘役或科或併科 50 萬元以
下罰金。
以前項方法得財產上不法之利益或使第三人得之者，亦同。
前二項之未遂犯罰之。